臺灣彰化地方法院民事判決　96年度訴字第99號
原　　　告　黃連發即日昇五金捲門材料行
訴訟代理人　乙○○
　　　　　　沈瓊莉
被　　　告　啟聖工業股份有限公司
法定代理人　戊○○○
訴訟代理人　丁○○
上列當事人間請求確認債權存在事件，本院於民國九十六年六月
十四日言詞辯論終結，茲判決如下：
    主  文
確認訴外人丙○○對被告在新臺幣陸拾萬元之承攬工程款及執行
費用新臺幣肆仟捌佰元之債權存在。
訴訟費用由被告負擔。
    事實及理由
一、原告起訴主張：
（一）原告對訴外人丙○○有票款債權計新臺幣（下同）九十七
      萬九千零六十一元，因恐將來無法執行，乃向臺灣臺中地
      方法院聲請假扣押訴外人丙○○之財產，經該院以九十五
      年度裁全字第一五四一二號裁定准為假扣押，並以本院九
      十五年度執全字第二七０三號執行命令禁止訴外人丙○○
      收取對被告於六十萬元及執行費用四千八百元範圍內之債
      權或為其他處分，被告亦不得對訴外人丙○○於該範圍內
      為清償。原告為前開保全執行，乃係在徵詢被告公司實際
      經營人丁○○及股東林明道後，確定訴外人丙○○與被告
      公司訂有三百六十萬元之承攬工程合約，且尚有未支付工
      程款一百二十萬元，始聲請保全執行，被告竟對該保全執
      行程序聲明異議，為此，依強制執行法第一百二十條之規
      定提起本訴。
（二）被告於民國九十五年十二月十五日收受本院九十五年度執
      全字第二七０三號執行命令後，原告於同年月十六日向被
      告公司實際經營人丁○○詢問扣押金額範圍執行情形時，
      丁○○陳稱：被告公司對訴外人丙○○尚有已完工，未支
      付之工程款一百餘萬元，扣押範圍應為如執行命令所載之
      債權金額。詎被告公司不僅不遵守法院之禁止處分命令，
      竟於九十五年十二月二十二日向法院提出異議，陳明其與
      訴外人丙○○之工程款總價僅二百六十五萬元，並於九十
      五年十二月十三日已付清工程款。然依前所述，被告所為
      抗辯，顯不實在。為此請求確認訴外人丙○○對被告在六
      十萬元之承攬工程款及執行費四千八百元之債權存在。並
      聲明如主文所示。
（三）對被告答辯之陳述：
  １、被告及被告公司實際經營人丁○○，於九十六年一月十六
      日對假扣押執行法院聲明異議，於再補充理由狀陳明：「
      聲明人委託丙○○承作鐵皮屋之第一期工程款為二百四十
      萬元正，追加第二期工程款為一百二十萬元正，總計三百
      六十萬元正。」，是訴外人丙○○對被告確有三百六十萬
      元之工程款債權。
  ２、九十五年十一月十六日係原告之法務人員甲○○與被告公
      司之實際經營人丁○○進行電話對話，並有將該對話內容
      錄音存證，丁○○並自承收受送達執行命令後，訴外人丙○○對被告尚有已完工可請求之工程款一百餘萬元。
  ３、被告提出支付訴外人丙○○工程款之會計傳票，均註記以
      被告公司之支票支付工程款（票號分別為AD000000
      0等計十四張），而被告所提出由訴外人提領之支票，發
      票人分別為林明道、丁○○、政利工業社等，再就訴外人
      丙○○出具之收據觀之，訴外人丙○○已自承上開支票之
      金額，係向發票人等之私人借貸款，與被告無關，亦無任
      何得與被告之工程款可抵銷之法源依據。且該收據聲明被
      告業已八十五年十二月十三日已全部付清工程款（原告否
      認），然被告於法院異議狀均未見該紙收據，由該收據之
      筆跡同被告答辯狀筆跡觀之，原告合理懷疑是在九十五年
      十二月十五日假扣押查封後，被告才與訴外人丙○○虛偽
      通謀出具之收據，意圖詐害原告之債權至為灼然。
  ４、被告提出支付訴外人丙○○之工程款明細，均是被告拼湊
      而成，與事實不符，其於九十六年三月十六日呈庭之支票
      影本，其中三紙共計九十萬元（發票日九十五年元月二十
      五日、面額四十萬元、票號AD0000000；發票日九
      十五年五月五日、面額二十萬元、票號AD0000000
      ；發票日九十五年六月五日、面額三十萬元、票號AD00
      00000）為他人交換領取，亦未有訴外人丙○○之背
      書，無法證明是支付訴外人丙○○之工程款。另被告辯稱
      九十五年十二月十三日付清工程尾款二十五萬元之票據，
      訴外人丙○○於當日即持往彰化市第五信用合作社東芳分
      社臨櫃領取現金二十萬元，被告焉有另再給付現金五萬元
      之理，足徵會計傳票上支付之現金五萬元顯然為事發後再
      補註記，不能證明其真正。若前開五萬元未支付，加上被
      告股東私人貸與訴外人丙○○之九十五萬元，與原告催收
      人員於九十五年十二月十六日電詢被告公司實際經營人丁○○之對話，被告已自承收受送達執行命令後，尚有一百
      餘萬元工程款未支付予訴外人丙○○等情相符。
二、被告則以：
（一）被告於九十五年年初委託訴外人丙○○承作被告所有之門
      牌號碼彰化縣秀水鄉○○路○段四四一號之壹樓鐵皮屋，
      其第一期工程款為二百四十萬元，追加第二期工程款為一
      百二十萬元，總計三百六十萬元，扣除訴外人丙○○以支
      票向被告借貸之九十五萬元，故訴外人丙○○之工程款僅
      餘二百六十五萬元，而以上之工程款乃隨工程進度由被告
      陸續付款予訴外人丙○○。即被告於九十五年一月十二日
      支付四紙支票，總額六十萬元作為本工程之定金，再分別
      於九十五年三月三十日支付三十五萬元、同年四月二十日
      支付二十萬元、同年五月五日支付二十萬元、同年五月十
      七日支付三十萬元、同年五月底支付二十五萬元、同年七
      月三十一日支付二十萬元、同年十月中旬支付三十萬元。
      迄至九十五年十二月十一日前被告公司之法定代理人之夫
      婿丁○○，屢屢接到原告委託之人的騷擾電話（原告所附
      之錄音譯文屬數日之錄音，並剪接而成，該對話內容應於
      九十五年十二月十一日前所錄），被告不堪其擾，於是請
      訴外人丙○○於九十五年十二月十三日當面結清工程尾款
      二十五萬元，此有訴外人丙○○親自簽名收訖，出具之收
      據可稽。從而訴外人丙○○對被告已無任何債權存在至為
      明確。
（二）原告提出之錄音帶譯文是被告訴訟代理人丁○○之前講的
      話，但不是一次錄音的內容，可能是好幾次錄的音，也不
      知道九十五年十二月十六日當天證人甲○○於對話時有錄
      音等語置辯。並聲明：原告之訴駁回。
三、兩造不爭執事項：
（一）訴外人丙○○有積欠原告九十七萬九千零六十一元。
（二）訴外人丙○○向被告承包門牌號碼彰化縣秀水鄉○○路○
      段四四一號之壹樓鐵皮屋，其第一期工程款為二百四十萬
      元，追加第二期工程款為一百二十萬元，總計三百六十萬
      元。
（三）原告有對訴外人丙○○聲請假扣押處分，並經本院於九十
      五年十二月十四日，以九十五年度執全字第二七０三號執
      行命令，禁止訴外人丙○○收取對第三人即被告及丁○○
      等二人，於六十萬元及執行費用四千八百元範圍內之債權
      或為其他處分，第三人亦不得對債務人於該範圍內為清償
      。上開執行命令並於九十五年十二月十五日送達丁○○，
      同年十二月十九日以寄存送達之方式送達被告。
四、兩造爭執事項：
    被告就訴外人丙○○上開得請領之工程款三百六十萬元，是
    否業於九十五年十二月十三日前全部給付完畢。
五、得心證之理由：
（一）原告主張其對訴外人丙○○有票款債權九十七萬九千零六
      十一元，而訴外人丙○○對被告有三百六十萬元之工程款
      債權。因恐將來無法執行，乃向臺灣臺中地方法院聲請假
      扣押訴外人丙○○之財產，經該院以九十五年度裁全字第
      一五四一二號裁定准為假扣押，並以本院九十五年度執全
      字第二七０三號執行命令禁止訴外人丙○○收取對被告於
      六十萬元及執行費用四千八百元範圍內之債權或為其他處
      分，被告亦不得對丙○○於該範圍內為清償。上開執行命
      令並於九十五年十二月十五日送達丁○○，同年十二月十
      九日以寄存送達之方式送達被告之事實，業據其提出本票
      、臺灣臺中地方法院九十五年度裁全字第一五四一二號裁
      定、本院九十五年十二月十四日彰院賢執甲九五年度執全
      字第二七０三號執行命令、被告公司之公司基本資料等件
      為證，並經本院依職權調閱本院九十五年度執全字第二七
      ０三號假扣押執行卷查核無誤，且為被告所不爭執，堪信
      原告此部分之主張為真實。
（二）原告主張訴外人丙○○對於被告之上開三百六十萬元之工
      程款，其中尚有一百餘萬元未為領取，因九十五年十一月
      十六日，原告之法務人員甲○○與被告公司之實際經營人
      丁○○進行電話對話，有將該對話內容錄音存證，丁○○
      並自承收受送達執行令命後，訴外人丙○○對被告尚有已
      完工可請求之工程款一百餘萬元等語。被告則以扣除訴外
      人丙○○以支票向被告借貸之九十五萬元外，以上之工程
      款乃隨工程進度由被告陸續付款予訴外人丙○○，訴外人
      丙○○並於九十五年十二月十三日當面結清工程尾款二十
      五萬元。又原告提出之錄音帶譯文是被告訴訟代理人丁○○之前講的，但不是一次錄音的內容，可能是好幾次錄的
      音，也不知道九十五年十二月十六日當天證人甲○○於對
      話時有錄音等語置辯。經查：
  １、原告之法務人員與丁○○，有在九十五年十二月十六日以
      電話對話，其內容確有先詢問被告有無收到上開執行命令
      ，丁○○並確認有收到，且訴外人丙○○對被告尚有一百
      餘萬元之工程款等情。被告雖自認該譯文是丁○○所講，
      但稱非一次錄的音，也不知九十五年十二月十六日對話時
      有無錄音云云。惟業經原告提出之市話撥中華電信行動通
      信費（通訊記錄）、電話錄音及譯文在卷可按。又經本院
      將上開錄音帶送請法務務調查局鑑定結果：「錄音帶Ａ面
      約在第二七七．五八至五九六．一九秒處有電話錄音乙通
      ，錄音時間約五分二十秒，其中談話內容前後語氣連貫，
      未發現有中斷痕跡，使用KAY-Multi Speech聲紋儀檢查輸
      入之語音訊號（Ｗaveform），其聲紋圖譜並無出現『中
      斷』之痕跡訊號。」，有法務部查局九十六年五月十八日
      調科參字第０九六００二一三一五０號聲紋鑑定報告書一
      份在卷可憑。足徵被告之訴訟代理人丁○○，確有於九十
      五年十二月十六日為上開錄音譯文之陳述，是被告抗辯其
      上開錄音並非一次所錄，即無可採。
  ２、證人甲○○於本院證稱：伊是幫原告作法務催收，是催收
      丙○○對被告之債權，伊在法院將假扣押命令送達被告後
      ，再向被告查詢，當時是丁○○接聽的電話，他承認有收
      到扣押命令，還問伊為何要扣押？金額部分也有承認丙○○尚有一百多萬元的工程款未請求；錄音譯文跟事實相同
      ，原告委託伊要有蒐證的錄音，做為扣押情形的證據，所
      以在九十六年十二月十六日打電話給被告公司的實際經營
      人丁○○時，把他錄音下來等語明確。被告訴訟代理人丁○○於本院辯論時，亦自承上開錄音之聲紋為其所有等語
      。是證人甲○○所為證述，應屬可採。
  ３、被告抗辯訴外人丙○○以支票向其借貸之九十五萬元，應
      由上開工程款扣除等語。原告則主張訴外人丙○○出具之
      收據觀之，訴外人丙○○已自承上開支票之金額，係向發
      票人等之私人借貸款，與被告無關，亦無任何得與被告之
      工程款可抵銷之法源依據等語。查訴外人丙○○出具之收
      據第一項記載：「茲取回本人以支票向啟聖工業股份有限
      公司股東預借金額，分別九十五年十一月三十日新臺幣三
      十萬元正（已退票），及未到期為十二月二十日新臺幣二
      十五萬元正、十二月二十五日二十萬元正，及九十六年元
      月十五日二十萬元正，共計四張新臺幣九十五萬元正無誤
      。」，是上開九十五萬元係訴外人丙○○向被告之股東預
      借之金額，而非是訴外人丙○○向被告所借之金額，被告
      不得以其積欠訴外人丙○○之工程款，與上開九十五萬元
      之借款主張抵銷。
  ４、訴外人丙○○出具之收據雖載明：「扣除支票借款新臺幣
      九十五萬元正，餘額二百六十五萬元，以九十五年一月二
      十五日定金起，陸續收款至九十五年十二月十三日止，全
      部付清總工程款。」等語。被告亦抗辯訴外人丙○○於九
      十五年十二月十三日當面結清工程尾款二十五萬元云云。
      然為原告所否認，並主張訴外人丙○○於九十五年十二月
      十三日當日，即持往彰化市第五信用合作社東芳分社臨櫃
      領取現金二十萬元，被告焉有另再給付現金五萬元之理，
      足徵會計傳票上支付之現金五萬元顯然為事發後再補註記
      ，不能證明其真正等語。查訴外人丙○○確係於九十五年
      十二月十三日當日，即持上開支票至彰化市第五信用合作
      社東芳分社兌現該支票，且其他被告支付支票時，均未有
      同時支付現金之情形，有被告提出之現金支出傳票在卷可
      稽。又九十五年十二月十三日之現金支出傳票上會計科目
      記載「鐵棟預付款」，而非記載「工程尾款」，又先前之
      現金支出傳票上會計科目係記載「鐵棟定金」、「鐵棟預
      付款」、「追加鐵棟預付款」等事由，顯見該次之給付，
      並非給付結清尾款，上開訴外人丙○○出具之收據記載全
      部付清工程款云云，應係被告臨訟杜撰之詞，不可採信，
      訴外人丙○○對被告應尚有工程尾款未為領取。
　５、綜上所述，訴外人丙○○對被告應尚有工程款一百餘萬元
      尚未領取，被告前揭抗辯，委無足採。
（三）從而，原告依強制執行法第一百二十條之規定，請求確認
      訴外人丙○○對被告在六十萬元之承攬工程款及執行費用
      四千八百元之債權存在，即屬有據，應予准許。
六、本件事實已臻明確，兩造其餘攻擊防禦方法，均與本件判決
    結果不生影響，無一一審究之必要，並此敘明。
據上論結，原告之訴為有理由，依民事訴訟法第七十八條，判決
如主文。
中　　華　　民　　國　　96　　年　　 6　　月　　28　　日
                  民事第二庭    法　官　陳秋錦
以上正本係照原本作成。
如對判決上訴，應於判決送達後20日內向本院提出上訴狀。
中　　華　　民　　國　　96　　年　 　6　　月　　28　　日
                      　　　    書記官　蘇美苓
